【裁判字號】    95,上訴,3848
【裁判日期】    951130
【裁判案由】    違反著作權法等
【裁判全文】
臺灣高等法院刑事判決                95年度上訴字第3848號
    上  訴  人  臺灣板橋地方法院檢察署檢察官
    被      告  甲○○
上列上訴人因被告違反著作權法等案件，不服臺灣板橋地方法院
95年度訴字第2098號，中華民國95年8月30日第一審判決（ 起訴
案號：臺灣板橋地方法院檢察署95年度偵字第3785號），提起上
訴，本院判決如下：
    主  文
原判決撤銷。
甲○○以犯意圖銷售而擅自以重製於光碟之方法侵害他人之著作
財產權為常業，處有期徒刑壹年陸月。扣案如附表二所示之物，
均沒收之。
    事  實
一、甲○○係址設於臺北縣新莊市○○街12巷6號1樓「飛龍堡」
    電視遊樂器店之負責人，明知如附表一所示之商標圖樣分別
    係日商新力電腦娛樂股份有限公司（下稱日商新力公司）、
    日商光榮股份有限公司（下稱日商光榮公司）、日商西雅企
    業有限公司向經濟部中央標準局（現改制為經濟部智慧財產
    局）申請註冊登記，分別指定使用於附表一所示之專用商品
    ，現均在專用期間內之註冊商標，未經商標權人之同意或授
    權，不得於同一商品使用相同之註冊商標，或明知為前開商
    品而販賣、意圖販賣而陳列；且明知如附件一所示之「真三
    國無雙」等電腦遊戲軟體（適用於日商新力公司PS2系統）
    ，均係臺灣光榮綜合資訊股份有限公司（下稱臺灣光榮公司
    ）享有著作財產權之電腦程式著作，及如附件二所示之「沙
    羅曼蛇」等電腦遊戲軟體（PS系統）、如附件三所示之「海
    賊王」等電腦遊戲軟體（PS2系統）與 「PlayStation2」系
    統內所儲存之「LibraryPrograms」 均係日商新力公司享有
    著作財產權之電腦程式著作，非經前揭擁有著作權公司之同
    意或授權，不得擅自重製、散布；亦明知如附件一所示遊戲
    光碟片透過PS2遊戲主機之執行， 會在電視螢幕上會出現如
    附表一編號二、四所示之商標圖樣，如附件二所示PS系統遊
    戲光碟片透過PS遊戲主機之執行，會在電視螢幕上會出現如
    附表一編號一所示之商標圖樣， 如附件三所示PS2系統遊戲
    光碟片透過PS2遊戲主機之執行， 會在電視螢幕上會出現如
    附表一編號二所示之商標圖樣，而以行銷為目的販賣，均屬
    商標之使用。竟基於擅自使用註冊商標於同一商品並販賣之
    概括犯意，及意圖銷售而重製電腦程式著作於光碟並散布盜
    版電腦遊戲光碟之常業犯意，自民國93年7月間起， 在上址
    電視遊樂器店內，以每片新臺幣（下同）50元至80元不等之
    價錢，向真實年籍姓名不詳、綽號「阿文」之成年男子購入
    使用如附表一所示商標圖樣之盜版遊戲光碟後，再以每片VC
    D60元、每片DVD200元之價格， 連續出售予不特定顧客牟利
    ，並自94年7月間起，未經上開商標專用權人、 著作財產權
    人之同意或授權，在臺北縣新莊市○○街12巷4號2樓住處，
    以其所有如附表二編號五至十二所示之電腦主機、燒錄機，
    利用對拷之方式，擅自重製PS2系統之電腦遊戲光碟片， 並
    以如附表二編號十三至十五所示之事務機、印表機，印製使
    用有如附表一編號一、二所示商標圖樣之封面，再以每片20
    0元之價格，連續出售予不特定之顧客牟利， 每月約可獲利
    5至6萬元，並恃以維生而以之為常業。 嗣於94年8月25日下
    午6時55分許， 為法務部調查局臺北市調查處調查員持原審
    搜索票於臺北縣新莊市○○街12巷6號1樓搜索查獲，並扣得
    盜版遊戲光碟片共10836片及如附表二編號二所示之物， 再
    於臺北縣新莊市○○街12巷4號2樓查扣盜版遊戲光碟片共37
    70片及如附表二編號三至十五所示之物。
二、案經日商新力公司、臺灣光榮公司訴由法務部調查局臺北市
    調查處移請臺灣板橋地方法院檢察署檢察官偵查起訴。
    理  由
一、上揭犯罪事實，業據被告甲○○於原審準備程序、審判中及
    本院審判時均坦供不諱，核與告訴人新力公司代理人鄧宜菁
    、告訴人臺灣光榮公司代理人陳文銓於警詢中及告訴人新力
    公司代理人蔡滋聰、告訴人臺灣光榮公司代理人楊文華於偵
    查中之指述情節相符，並有如附表二所示之物扣案可資佐證
    及中華民國商標註冊證3紙、 經濟部智慧財產局商標資料檢
    索4紙、美國著作權局著作權登記證書1份、現場及查獲物品
    照片共18張、著作權證明資料等件附卷可稽，足認被告之自
    白核與事實相符，洵堪採為認定事實之依據。事證明確，被
    告犯行洵堪認定，應依法論科。
二、查被告行為後，刑法業於94年2月2日經總統以華總一義字第
    09400014901號令修正公布，並於95年7月1日施行， 著作權
    法第94條亦於95年5月30日經總統華總一義字第09500075761
    號令修正刪除，並自95年7月1日施行， 參酌最高法院95年5
    月23日刑事庭第8次會議決議，新刑法第2條第1項之規定 ，
    係規範行為後法律變更所生新舊法律比較適用之準據法，於
    新刑法施行後，應適用新刑法第2條第1項之規定，為「從舊
    從輕」之比較。另於比較時應就罪刑有關之共犯、未遂犯、
    想像競合犯、牽連犯、連續犯、結合犯，以及累犯加重、自
    首減輕暨其他法定加減原因（如身分加減）與加減比例等一
    切情形，本於統一性及整體性原則，綜其全部罪刑之結果而
    為比較。而被告行為後，刑法第55條後段牽連犯、第56條連
    續犯及著作權法第94條常業犯之規定業經修正刪除，是於新
    法修正施行後，被告所為前開數罪，即須分論併罰，經比較
    新舊法之規定，修正後之規定對於被告較為不利，自應適用
    行為時且較有利於被告之法律，即修正前刑法第55條後段、
    第56條及著作權法第94條之規定，先予敘明。
三、按刑法上所謂常業犯，指反覆以同種類行為為目的之社會活
    動之職業性犯罪而言，至於犯罪所得之多寡，是否恃此犯罪
    為唯一之謀生職業，則非所問，縱令兼有其他職業，仍無礙
    於該常業犯罪之成立， 最高法院85年台上字第510號判例意
    旨可資參照。本件被告業已坦承其於上開期間，每月非法重
    製及販售盜版光碟約可獲利5至6萬元，並賴此收入維生，顯
    屬反覆實施上開重製及販賣盜版光碟之犯行，並恃以維生，
    揆諸前揭判例意旨，自已成立常業犯行無疑。是核被告所為
    ， 應係犯著作權法第94條第1項之以犯同法第91條之1第3項
    明知係侵害著作財產權之重製光碟而散布為常業罪、同法第
    94條第2項之以犯同法第91條第3項意圖銷售而擅自以重製於
    光碟之方法侵害他人之著作財產權為常業罪及及商標法第81
    條第1款於同一商品使用相同之註冊商標罪、 同法第82條之
    販賣仿冒商品罪。公訴意旨漏未斟酌上情，認被告所為係犯
    著作權法第91條第3項、第91條之1第3項之罪，容有未洽 ，
    惟其起訴之基本事實同一，本院自得予以審理，並變更其起
    訴法條。又被告先後多次於同一商品使用相同之註冊商標及
    販賣仿冒商品之行為，均時間緊接，所犯各係構成要件相同
    之罪，顯係基於概括犯意反覆為之，均為連續犯，應依修正
    前刑法第56條規定各論以一罪，並均加重其刑。又被告以一
    行為同時觸犯於同一商品使用相同之註冊商標罪與意圖銷售
    而擅自以重製於光碟之方法侵害他人之著作財產權為常業罪
    ，及以一行為同時觸犯販賣仿冒商品罪與明知係侵害著作財
    產權之重製光碟而散布為常業罪，均為想像競合犯，應各依
    修正前刑法第55條前段之規定，從一重依意圖銷售而擅自以
    重製於光碟之方法侵害他人之著作財產權為常業罪及明知係
    侵害著作財產權之重製光碟而散布為常業罪論處。又被告所
    犯意圖銷售而擅自以重製於光碟之方法侵害他人之著作財產
    權為常業罪及明知係侵害著作財產權之重製光碟而散布為常
    業罪二罪間，有方法、結果之牽連關係，為牽連犯，應依修
    正前刑法第55條後段之規定，從一重之意圖銷售而擅自以重
    製於光碟之方法侵害他人之著作財產權為常業罪論處。
四、原審因認被告罪證明確，予以被告論罪科刑，固非無據，惟
    查，本件被告犯罪扣得14606片盜版遊戲光碟，數量甚鉅 ，
    被告存放如此大量盜版光碟，顯見售銷營業規模不小，且被
    告犯罪時間長達一年以上，以被告販售利潤必然可觀，對於
    著作權人之否損害及我國國際形象破壞甚為嚴重，被告犯後
    亦未與被害人達成和解賠償損害，又曾因妨害風化案件 (販
    賣猥褻物品)於90年2月26日經原審判決有罪確定，有本院被
    告前案紀錄表1份在卷可按，素行非佳， 故本件如不予執行
    刑罰，顯不足以收警惕之效。原審未審酌上開前狀，僅以被
    告犯後坦承，深具悔意，未考慮上情，而予宣告緩刑4年 ，
    尚有未合，公訴人另認被告涉犯行使偽造私文書部分雖無理
    由，惟認原審予以被告緩刑不當，則有理由，原判決應予撤
    銷改判。爰審酌被告所為非僅侵害他人之著作財產權、商標
    權，影響知識經濟產業之發展，更損及我國保護智慧財產權
    之國際形象，且犯行時間非短，重製及散布盜版光碟之數量
    甚鉅，自應嚴予非難，兼衡其犯罪之動機、目的，及犯後坦
    承犯行之態度等一切情狀，量處如主文所示之刑，以資懲儆
    。另扣案如附表二編號一所示之盜版光碟片共14606片， 係
    被告因犯本件違反著作權法第94條第2項之罪所得之物， 扣
    案如附表二編號二、四至十五所示之物，係被告所有，供犯
    本件違反著作權法第94條第2項犯罪所用之物， 業經被告供
    承在卷，均應依著作權法第98條之規定併予宣告沒收之。另
    扣案如附表二編號三所示之物，係被告所有，供犯罪預備之
    物，亦經被告自承在卷，爰依修正前刑法第38條第1項第2款
    之規定併予宣告沒收之。
五、至於告訴代理人雖主張被告另涉有行使偽造私文書罪嫌云云
    ，惟販賣盜版光碟片之態樣不一，如販賣者主觀上係以偽作
    真之意思販賣，且知買受者一經藉機器或電腦之處理，仿冒
    光碟內容之偽造準文書必當顯現，仍予以出售，將該偽造之
    準文書置於可能發生文書功能之狀態下，應認係對偽造準文
    書之內容有所主張之行使行為，苟足以生損害於公眾或他人
    ，即應成立行使偽造文書罪，買受者是否知其為仿冒品，並
    非所問；若販賣者主觀上並無以偽作真之意思，則不成立行
    使偽造文書罪（最高法院95年度臺上字第1985號判決意旨採
    之）。本件扣案盜版光碟係以簡單之棉套包裝，且據被告供
    承其係以每片60至200元賣出予客人等語， 可知被告販賣之
    光碟價錢明顯低於真品光碟，且盜版光碟之包裝甚為簡單，
    顯見被告主觀上係將上開光碟當作盜版光碟而販賣，客人亦
    係基於取得盜版光碟之意思而購買，是被告就其販售之盜版
    光碟內出現關於表明日商新力公司、臺灣光榮公司享有著作
    財產權而製造或授權之證明文字部分，自不成立行使偽造文
    書罪，並予敘明。
據上論斷，應依刑事訴訟法第369條第1項前段、第364條、第299
條第1項前段、第300條，修正前著作權法第94條第1項、第2項、
第98條，商標法第81條第1款、第82條，刑法第2條第1項前段 、
第11條、修正前第55條、第38條第1項第2款，判決如主文。
本案經檢察官周誠南到庭執行職務。
中    華    民    國    95    年    11    月    30    日
                  刑事第４庭    審判長法  官  蔡秀雄
                                      法  官  楊貴志
                                      法  官  周煙平
以上正本證明與原本無異。
如不服本判決，應於收受送達後十日內向本院提出上訴書狀，其
未敘述上訴之理由者並得於提起上訴後十日內向本院補提理由書
（均須按他造當事人之人數附繕本）。
                                      書記官  蕭麗珍
中    華    民    國    95    年    12    月    4     日
附錄：本案論罪科刑法條全文
修正前著作權法第94條第1項、第2項
以犯第九十一條第一項、第二項、第九十一條之一、第九十二條
或第九十三條之罪為常業者，處一年以上七年以下有期徒刑，得
併科新臺幣三十萬元以上三百萬元以下罰金。
以犯第九十一條第三項之罪為常業者，處一年以上七年以下有期
徒刑，得併科新臺幣八十萬元以上八百萬元以下罰金。
商標法第81條
未得商標權人或團體商標權人同意，有下列情形之一者，處三年
以下有期徒刑、拘役或科或併科新臺幣20萬元以下罰金：
一  於同一商品或服務，使用相同之註冊商標或團體商標者。
二  於類似之商品或服務，使用相同之註冊商標或團體商標，有
    致相關消費者混淆誤認之虞者。
三  於同一或類似之商品或服務，使用近似於其註冊商標或團體
    商標之商標，有致相關消費者混淆誤認之虞者。
商標法第82條
明知為前條商品而販賣、意圖販賣而陳列、輸出或輸入者，處一
年以下有期徒刑、拘役或科或併科新臺幣5萬元以下罰金。
附表一：
┌──┬───────────┬──────┬─────────┬──────┬─────┐
│編號│商標圖樣              │商標權人    │商標註冊號數      │指定使用商品│專用期間  │
├──┼───────────┼──────┼─────────┼──────┼─────┤
│1   │Playstation           │日商新力電腦│00000000  │電腦、錄有電│至一百零四│
│    │                      │娛樂股份有限│                  │腦程式之磁碟│年二月二十│
│    │                      │公司        │                  │、磁卡、磁帶│八日止    │
│    │                      │            │                  │及光碟。    │          │
├──┼───────────┼──────┼─────────┼──────┼─────┤
│2   │                      │日商新力電腦│00000000  │電腦、錄有電│至一百零五│
│    │                      │娛樂股份有限│                  │腦程式之卡帶│年三月十五│
│    │                      │公司        │                  │、磁碟、光碟│日止      │
│    │                      │            │                  │及卡匣。    │          │
├──┼───────────┼──────┼─────────┼──────┼─────┤
│3   │                      │日商新力電腦│00000000  │電腦遊樂器用│至九十九年│
│    │                      │娛樂股份有限│                  │錄有電腦程式│二月二十八│
│    │                      │公司        │                  │之磁碟、光碟│日止      │
│    │                      │            │                  │、已錄影碟、│          │
│    │                      │            │                  │錄影帶、電視│          │
│    │                      │            │                  │遊樂器。    │          │
├──┼───────────┼──────┼─────────┼──────┼─────┤
│4   │                      │日商光榮股份│00000000  │藉電腦系統所│至一百零一│
│    │                      │有限公司    │                  │作之資訊服務│年十月十五│
│    │                      │            │                  │，由網際網路│日止      │
│    │                      │            │                  │線上提供資訊│          │
│    │                      │            │                  │，網際網路資│          │
│    │                      │            │                  │訊服務，提供│          │
│    │                      │            │                  │辨識通訊網路│          │
│    │                      │            │                  │使用者身分之│          │
│    │                      │            │                  │服務，各種書│          │
│    │                      │            │                  │刊、雜誌、文│          │
│    │                      │            │                  │獻之編輯、翻│          │
│    │                      │            │                  │譯，電腦動畫│          │
│    │                      │            │                  │之設計，電腦│          │
│    │                      │            │                  │軟體設計，電│          │
│    │                      │            │                  │腦軟體更新，│          │
│    │                      │            │                  │電腦動畫之製│          │
│    │                      │            │                  │作，電腦軟體│          │
│    │                      │            │                  │租賃，電腦軟│          │
│    │                      │            │                  │體維護，電腦│          │
│    │                      │            │                  │程式設計，提│          │
│    │                      │            │                  │供電腦及網路│          │
│    │                      │            │                  │設備供人上網│          │
│    │                      │            │                  │之服務，電腦│          │
│    │                      │            │                  │繪圖，網路咖│          │
│    │                      │            │                  │啡廳，展覽會│          │
│    │                      │            │                  │設備出租，提│          │
│    │                      │            │                  │供電腦擇友。│          │
├──┼───────────┼──────┼─────────┼──────┼─────┤
│5   │SEGA                  │日商世雅股份│00000000  │計算機、微電│至一百零三│
│    │                      │有限公司    │                  │腦、家用微電│年六月三十│
│    │                      │            │                  │腦、公司用微│日止      │
│    │                      │            │                  │電腦、硬體、│          │
│    │                      │            │                  │軟體、電腦用│          │
│    │                      │            │                  │磁帶、磁碟、│          │
│    │                      │            │                  │電視遊樂器用│          │
│    │                      │            │                  │之程式卡帶、│          │
│    │                      │            │                  │磁帶、磁碟、│          │
│    │                      │            │                  │磁碟驅動器。│          │
└──┴───────────┴──────┴─────────┴──────┴─────┘
附表二：
┌──┬──────────────┬──────────┐
│編號│      名         稱         │     數     量      │
├──┼──────────────┼──────────┤
│1   │盜版遊戲光碟片              │壹萬肆仟陸佰零陸片  │
├──┼──────────────┼──────────┤
│2   │盜版遊戲光碟片目錄          │伍本                │
├──┼──────────────┼──────────┤
│3   │空白ＣＤ燒錄片              │壹佰伍拾片          │
├──┼──────────────┼──────────┤
│4   │彩色印刷遊戲光碟片封面      │貳拾參頁            │
├──┼──────────────┼──────────┤
│5   │電腦主機 (內含ＤＶＤ燒錄機) │壹臺                │
├──┼──────────────┼──────────┤
│6   │ＩＯＭＡＧＥ  ＣＤ燒錄機    │壹臺                │
├──┼──────────────┼──────────┤
│7   │ＣＯＭＰＲＯ一對三ＣＤ燒錄機│壹臺                │
├──┼──────────────┼──────────┤
│8   │ＰＩＯＮＥＥＲ  ＤＶＤ燒錄機│壹臺                │
├──┼──────────────┼──────────┤
│9   │華碩一對二ＤＶＤ燒錄機      │壹臺                │
├──┼──────────────┼──────────┤
│10  │華碩一對三ＤＶＤ燒錄機      │貳臺                │
├──┼──────────────┼──────────┤
│11  │華碩一對五ＤＶＤ燒錄機      │壹臺                │
├──┼──────────────┼──────────┤
│12  │ＰＩＯＮＥＥＲ一對二ＤＶＤ燒│壹臺                │
│    │錄機                        │                    │
├──┼──────────────┼──────────┤
│13  │ＥＰＳＯＮ (ＣＸ一五００型) │壹臺                │
│    │事務機                      │                    │
├──┼──────────────┼──────────┤
│14  │ＥＰＳＯＮ (ＣＸ五三００型）│壹臺                │
│    │事務機                      │                    │
├──┼──────────────┼──────────┤
│15  │ＥＰＳＯＮ (ＰＨＯＴＯ  Ｒ二│貳臺                │
│    │一０型)印表機               │                    │
└──┴──────────────┴──────────┘

司法院資訊處製作；財團法人民間司法改革基金會備份。
